【裁判字號】    99,審智訴,1
【裁判日期】    991224
【裁判案由】    違反著作權法等
【裁判全文】
臺灣新竹地方法院刑事判決             99年度審智訴字第1號
公  訴  人  臺灣新竹地方法院檢察署檢察官
被      告  張勤忠
上列被告因違反著作權法等案件，經檢察官提起公訴（99年度偵
字第4666號），本院依簡式審判程序判決如下：
    主  文
張勤忠意圖銷售而擅自以重製於光碟之方法侵害他人之著作財產
權，處有期徒刑陸月，如易科罰金，以新臺幣壹仟元折算壹日。
扣案之「勁暴熱舞」、「鋼彈無雙special 」、「無雙OROCHI魔
王再臨」及「火影忍者木葉之魂」盜版遊戲光碟共肆片，均沒收
之。
    事  實
一、張勤忠明知其前於民國98年6 月間，在力新科技股份有限公
    司，以新臺幣1 千餘元之代價，向自稱「沈文紹」者所購得
    搭配使用於日商新力之「Sony Playstation 2」（以下簡稱
    PS2 ）遊戲主機1 臺、配件1 組及「勁暴熱舞」遊戲光碟1
    片，其中該光碟係日商KONAMI公司享有著作財產權之電腦程
    式著作，尚在著作財產權存續期間內，屬未經著作財產權人
    之同意或授權而擅自重製之侵害著作財產權之光碟重製物，
    且依世界貿易組織協定自91年1 月1 日起，於中華民國管轄
    區域內生效，為受我國著作權法保護之著作，非經上開著作
    財產權人之同意或授權，不得擅自重製及散布；其又明知可
    搭配上開遊戲主機之「鋼彈無雙special 」、「無雙OROCHI
    魔王再臨（又稱無雙OROCHI蛇魔再臨）」係日商株式會社光
    榮公司即日商光榮股份有限公司（以下簡稱光榮公司）享有
    著作財產權、專屬授權臺灣光榮綜合資訊股份有限公司代理
    之電腦程式著作，以及「火影忍者木葉之魂」係日商KONAMI
    公司享有著作財產權之電腦程式著作，均尚在著作財產權存
    續期間內，且均為受我國著作權法保護之著作，未經著作財
    產權人之同意或授權不得擅自重製，竟基於違反著作權法之
    犯意，於98年9 月間，在其位於新竹縣新埔鎮○○里○ 鄰○
    ○街69巷248 弄19號住處，透過電腦網際網路，利用「FOXY
    」網站提供之P2P 軟體，下載重製「鋼彈無雙special 」、
    「無雙OROCHI魔王再臨」及「火影忍者木葉之魂」光碟各1
    片。其復明知「koei」及圖係光榮公司、「BANDAI NAMCO」
    及圖係南孟宮萬代股份有限公司（以下簡稱南孟宮萬代公司
    ）向我國經濟部智慧財產局申請註冊，於專用期間內，就指
    定之錄有電腦遊戲程式之光碟等商品取得商標專用權，現均
    仍在商標專用期限內，且該商標在電腦遊戲軟體業享有極高
    知名度，為相關消費大眾所熟知，未經商標專用權人之同意
    或授權，不得於同一商品或類似商品，使用相同或近似之商
    標圖樣，或明知為上開商品而販賣。其亦明知上揭「鋼彈無
    雙special 」、「無雙OROCHI魔王再臨」遊戲光碟片，於利
    用電視遊樂器執行使用時，會顯示上開「koei」及圖之商標
    圖樣，另「火影忍者木葉之魂」遊戲光碟片，於利用電視遊
    樂器執行使用時，則會顯示上開「BANDAI NAMCO」及圖之商
    標圖樣，且「無雙OROCHI魔王再臨」光碟執行使用時另會顯
    示「2008 KOEI CO.LTD ALL RIGHTS RESE RVED 」等授權文
    字，足以表明為光榮公司、南孟宮萬代公司分別享有商標專
    用權而製造、生產或授權之此一用意之證明，係準私文書。
    詎其竟未經上開著作財產權人與商標專用權人之同意或授權
    ，基於行使偽造準私文書、販賣盜版光碟重製物與販賣仿冒
    商品之犯意，於99年5 月21日22時27分許，在上開住處內，
    以電腦連線上網至雅虎拍賣網站，以「soho2186」帳號，在
    該網站網頁上，刊登販賣PS2 遊戲主機1 臺、配件1 組及附
    贈遊戲光碟11片（含上開盜版遊戲光碟4 片，及無法讀取、
    內容不詳之光碟7 片）之訊息（惟張勤忠未明載「勁暴熱舞
    」片名、將「鋼彈無雙specia l」縮寫為「鋼彈無雙」、將
    「無雙OROCHI魔王再臨」片名縮寫並誤載為「蛇王再臨」）
    ，供不特定人瀏覽及下標購買，以此方式侵害上開著作財產
    權人與商標專用權人之著作財產權與商標專用權，足以生損
    害於光榮公司、南孟宮萬代公司。嗣經臺北市保護智慧財產
    權交流協會執行主任楊文華上網瀏覽發覺後報警，並佯以顧
    客下標購買，及約定見面交付。張勤忠因而於99年6 月3 日
    15時40分許，持上開遊戲主機與盜版光碟等物，依約前往新
    竹縣竹北市○○街59號竹北火車站交付之際，為警當場逮捕
    查獲，並扣得上開盜版光碟4 片。
二、案經臺灣光榮綜合資訊股份有限公司訴由新竹市警察局移送
    臺灣新竹地方法院檢察署檢察官偵查起訴。
      理  由
一、本件被告張勤忠所犯違反著作權法、商標法及偽造文書等罪
    ，均非死刑、無期徒刑、最輕本刑為3 年以上有期徒刑之罪
    ，或高等法院管轄第一審之案件，被告於本院準備程序進行
    中，就被訴事實為有罪之陳述，經本院合議庭認合於新修正
    刑事訴訟法第273條之1第1 項之規定，裁定進行簡式審判程
    序，合先敘明。
二、訊據被告張勤忠對於上揭事實坦承不諱，並經告訴人臺灣光
    榮綜合資訊股份有限公司代理人楊文華於警詢及偵訊時指述
    在卷，且有製造販賣暨授權契約書1 份、臺北市政府營利事
    業登記證1 份、中華民國商標註冊證1 份、鑑識報告書1份
    、新竹市警察刑事警察大隊扣押筆錄1 份、扣押物品目錄表
    1 份、扣押物品清單1 份、扣押物照片2 張、現場照片6張
    、雅虎拍賣網頁列印資料8 份、光碟外觀照片1 幀、光碟執
    行畫面照片9 幀、新竹市警察局99年7 月13日竹市警刑字第
    0990024758號函附經濟部智慧財產局商標資料檢索服務圖樣
    文字查詢列印資料1 份暨經濟部智慧財產局商標資料檢索服
    務列印資料4 份等在卷足稽，足認被告前開所為自白確與事
    實相符而堪採信，本案事證已臻明確，被告所為前開犯行，
    足堪認定，應予依法論科。
三、論罪科刑：
（一）按光碟片如已記載儲存表意人之意思或思想，藉機器或電
      腦之處理所顯示之聲音、影像或符號，足以為表示其用意
      之證明者，依刑法第220 條第2 項之規定，應認係準文書
      之一種。擅自重製他人之光碟片即所謂仿冒或仿冒之光碟
      片，其外觀包裝雖無被害人公司名稱及授權生產文字，惟
      如該光碟片內已燒錄儲存被害人公司名稱及授權生產文字
      ，藉機器或電腦之處理，螢幕會顯示被害人公司名稱及授
      權生產文字，足以生損害於公眾或他人，應認係偽造之準
      文書。至販賣此等仿冒之光碟片，是否成立刑法第216 條
      、第210 條之行使偽造私文書罪，因其態樣不一，販賣者
      是否以偽作真之意思販賣？有無本於仿冒光碟內容之偽造
      準文書有所主張？是否足以生損害於公眾或他人？為事實
      認定問題，應依販賣者主觀之意思及客觀之行為，以資審
      斷。如販賣者主觀上係以偽作真之意思販賣，且知買受者
      一經藉機器或電腦之處理，仿冒光碟內容之偽造準文書必
      當顯現，仍予以出售，將該偽造之準文書置於可能發生文
      書功能之狀態下，應認係對偽造準文書之內容有所主張之
      行使行為，苟足以生損害於公眾或他人，即應成立行使偽
      造文書罪，買受者是否知其為仿冒品，並非所問。若販賣
      者主觀上並無以偽作真之意思，則不成立行使偽造文書罪
      （最高法院94年度第12次刑事庭會議決議）。所稱「販賣
      者主觀上並無以偽作真之意思」，係指販賣者主觀上不知
      上開具準文書屬性之仿冒或仿冒之光碟片係偽造或變造者
      （最高法院19年上字第653 號判例意旨參照），或不知依
      該偽造準文書（仿冒或仿冒光碟片）之用法，得以之充為
      真正文書加以使用而言（最高法院72年台上字第4709 號
      判例意旨參照）。如販賣者知悉其所販賣者為仿冒或仿冒
      之光碟片，且知買受者一經藉機器或電腦之處理，仿冒光
      碟內容之偽造準文書必當顯現，仍予以出售，將該偽造之
      準文書置於可能發生文書功能之狀態下，應認係對偽造準
      文書之內容有所主張之行使行為，參諸最高法院26年滬上
      字第23號、49年臺非字第24號判例意旨，即應成立行使偽
      造文書罪。至買受者是否知悉其為仿冒品，或仿冒光碟片
      販售價格之或高或低，並非所問（最高法院95年度臺上字
      第5302號、97年度臺上字第357 號、97年度臺上字第1692
      號判決要旨參照）。經查，本件扣案之「鋼彈無雙specia
      l 」、「無雙OROCHI魔王再臨」遊戲光碟片，於利用電視
      遊樂器執行使用時，會顯示上開「koei」及圖之商標圖樣
      ，另「火影忍者木葉之魂」遊戲光碟片，於利用電視遊樂
      器執行使用時，則會顯示上開「BAND AI NAMCO 」及圖之
      商標圖樣，且「無雙OROCHI魔王再臨」光碟執行使用時另
      會顯示「2008 KOEI CO.LTD ALL RIGHTS RE SERVED 」等
      授權文字，足以表明係由光榮公司或南孟宮萬代公司製造
      或出品，且光榮公司、南孟宮萬代公司分別享有商標專用
      權而製造、生產或授權之此一用意之證明，購買之顧客藉
      由該遊戲軟體執行時，在電視螢幕上亦均會顯示出上開準
      私文書。被告主觀上對於上開3 片盜版遊戲光碟片，一經
      執行會出現上開偽造之「Koei」、「BANDAI NAMCO」及「
      2008 KOE I CO.LTD ALL RIGHTS RESERVED 」等準私文書
      ，足以令人以真品方式執行使用，且明知購買之顧客均會
      藉由該仿冒遊戲光碟之執行，在電視螢幕上顯示出上開準
      私文書，竟持以販賣交付後藉以行使該等準私文書，且均
      足以生損害於光榮公司、南孟宮萬代公司對合法光碟之管
      理及信譽。
（二）核被告張勤忠所為，係犯著作權法第著作權法第91條第3
      項、第2 項之意圖銷售而擅自以重製於光碟之方法侵害他
      人之著作財產權罪、商標法第81條第1 款之未得商標權人
      同意於同一商品使用相同之註冊商標罪及刑法第216 條、
      第220 條第2 項、第210 條之行使偽造準私文書罪。按著
      作權法第91 條 第2 項既係以意圖銷售而擅自以重製之方
      法侵害他人之著作財產權，為其犯罪成立要件，被告意圖
      散布而持有明知係侵害著作財產權之重製物，當為其後散
      布之高度行為吸收；明知係侵害著作財產權之重製物而散
      布之低度行為，應為意圖銷售而擅自以重製之方法加害他
      人著作財產權之高度行為所吸收，均不另論罪（最高法院
      92年度臺上字第1425號、93 年 度臺上字第950 號判決意
      旨參照）。又被告就「鋼彈無雙speci al」、「無雙
      OROCHI魔王再臨」及「火影忍者木葉之魂」等3 片盜版遊
      戲光碟，於同一商品使用相同之註冊商標後持以販賣，販
      賣之低度行為，亦為使用相同商標之高度行為所吸收，不
      另論商標法第82條明知為使用相同之註冊商標於同一商品
      而販賣罪。其偽造準私文書之低度行為，為行使之高度行
      為所吸收，不另論罪。再被告係以一行為同時觸犯上開商
      標法第81條第1 款、刑法第216 條、第220 條第2 項、第
      210 條行使偽造準私文書，著作權法第91條第3 項、第2
      項等罪名，且違反商標法、行使偽造準私文書部分同時侵
      害光榮公司及南孟宮萬代公司之法益，為想像競合犯，應
      依刑法第55條前段規定，應從一重之著作權法第91條第3
      項、第2 項意圖銷售而擅自以重製於光碟之方法侵害他人
      之著作財產權罪處斷。爰審酌被告未能尊重他人之著作財
      產權，竟意圖販賣而重製光碟，進而上網散布販賣，侵害
      他人著作權，欠缺保護智慧財產權之概念，並損及我國保
      護智慧財產權之國際形象，惟犯罪後於本院審理時坦承犯
      行，且與告訴人臺灣光榮綜合資訊股份有限公司達成和解
      ，並給付賠償金額等情，有本院99年度竹調字第235 號調
      解筆錄1 份在卷可稽（見本院卷第45頁），兼衡其犯罪動
      機、目的、期間、手段，重製及販售次數等一切情狀，量
      處如主文所示之刑，並諭知如易科罰金之折算標準，以示
      懲儆。
（三）另扣案之「勁暴熱舞」、「鋼彈無雙special 」、「無雙
      ORO CHI 魔王再臨」及「火影忍者木葉之魂」盜版遊戲光
      碟等4 片，均為侵害著作財產權之重製光碟，另其中「鋼
      彈無雙special 」、「無雙OROCHI魔王再臨」、「火影忍
      者木葉之魂」等3 片，均為供被告為前揭犯行時所用之物
      ，不問屬於被告與否，均依著作權法第98條之規定宣告沒
      收之。至本案另扣得7 片光碟，因無法讀取呈現畫面，致
      無從辨識其內容，有扣案物照片1 張在卷可參，難認與本
      案犯行有關，又非違禁物，均不予宣告沒收，附此敘明。
據上論斷，應依刑事訴訟法第273 條之1 第1 項、第299 條第1
項前段，著作權法第91條第3 項、第2 項、第98條但書，商標法
第81條第1 款、刑法第11條前段、第216 條、第220 條第2 項、
第210 條、第55條前段、第41條第1 項前段，判決如主文。
本案經檢察官邱志平到庭執行職務。
中    華    民    國    99    年    12    月    24    日
                  刑事第九庭    法  官  楊惠芬
以上正本證明與原本無異。
如不服本判決應於收受本判決後10日內向本院提出上訴書狀，上
訴書狀應敘述具體理由。上訴書狀未敘述上訴理由者，應於上訴
期間屆滿後20日內補提理由書狀於本院( 均須按他造當事人之人
數附繕本 )「切勿逕送上級法院」。
中    華    民    國    99    年    12    月    24    日
                                書記官  劉雅文
附錄本案論罪科刑法條全文：
著作權法第91條：
擅自以重製之方法侵害他人之著作財產權者，處三年以下有期徒
刑、拘役，或科或併科新臺幣七十五萬元以下罰金。
意圖銷售或出租而擅自以重製之方法侵害他人之著作財產權者，
處六月以上五年以下有期徒刑，得併科新臺幣二十萬元以上二百
萬元以下罰金。
以重製於光碟之方法犯前項之罪者，處六月以上五年以下有期徒
刑，得併科新臺幣五十萬元以上五百萬元以下罰金。
著作僅供個人參考或合理使用者，不構成著作權侵害。
商標法第81條：
未得商標權人或團體商標權人同意，有下列情形之一者，處三年
以下有期徒刑、拘役或科或併科新臺幣二十萬元以下罰金：
一、於同一商品或服務，使用相同之註冊商標或團體商標者。
二、於類似之商品或服務，使用相同之註冊商標或團體商標，有
    致相關消費者混淆誤認之虞者。
三、於同一或類似之商品或服務，使用近似於其註冊商標或團體
    商標之商標，有致相關消費者混淆誤認之虞者。
刑法第210 條：
偽造、變造私文書，足以生損害於公眾或他人者，處五年以下有
期徒刑。
刑法第216 條：
行使第二百十條至第二百十五條之文書者，依偽造、變造文書或
登載不實事項或使登載不實事項之規定處斷。
刑法第220 條：
在紙上或物品上之文字、符號、圖畫、照像，依習慣或特約，足
以為表示其用意之證明者，關於本章及本章以外各罪，以文書論
。
錄音、錄影或電磁紀錄，藉機器或電腦之處理所顯示之聲音、影
像或符號，足以為表示其用意之證明者，亦同。

司法院資訊處製作；財團法人民間司法改革基金會備份。
